臺灣臺中地方法院刑事判決
111年度易字第1854號
公  訴  人  臺灣臺中地方檢察署檢察官
被      告  劉子賢


上列被告因業務侵占案件，經檢察官提起公訴（111年度少連偵
字第237號），因被告於本院準備程序進行中，就被訴事實為有
罪之陳述，本院合議庭裁定由受命法官獨任進行簡式審判程序，
判決如下：
    主    文
乙○○犯業務侵占罪，處有期徒刑參月，如易科罰金，以新臺幣壹
仟元折算壹日。
    犯罪事實
一、乙○○自民國111年2月14日23時許起，在址設臺中市○○區○○○
    路000○0號「全家便利商店東家門市」代班輪值擔任大夜班
    店員，負責收付款、商品貨架整理、領收包裹、代收款等業
    務，為從事業務之人，因其機車貸款已遭銀行催繳卻無力支
    付，竟意圖為自己不法之所有，基於業務侵占犯意，於其輪
    值大夜班期間之111年2月15日2時6分許，利用職務之便，藉
    由將門市櫃檯收銀機內千元現鈔持往門市辦公室內金庫換取
    零錢之機會，以其身體擋住金庫上方監視器之攝影，拿取其
    業務上所管領之現金新臺幣（下同）5,000元，予以侵占入
    己。嗣前揭門市之大夜班正職店員陳東彥依前揭門市店長丙
    ○○指示，於111年2月15日4時30分乙○○值班時，前往前揭門
    市抽檢上揭金庫內款項之金額，當場發現金庫內現金短少5,
    000元，始悉上情。
二、案經全家便利商店東家門市委由丙○○訴由臺中市政府警察局
    清水分局報告臺灣臺中地方檢察署檢察官偵查起訴。
    理    由
一、本案被告乙○○所犯，並非死刑、無期徒刑、最輕本刑為3年
    以上有期徒刑之罪，或高等法院管轄第一審之案件，其於本
    院準備程序中，就前揭被訴事實為有罪之陳述，經受命法官
    告以簡式審判程序之旨，並聽取被告及公訴人之意見後，本
    院認為適宜進行簡式審判程序，依刑事訴訟法第273條之1第
    1項、第284條之1規定，經合議庭評議後，裁定本案由受命
    法官獨任進行簡式審判程序，是本案之證據調查，依刑事訴
    訟法第273條之2規定，不受同法第159條第1項、第161條之2
    、第161條之3、第163條之1及第164條至第170條規定之限制
    ，合先敘明。
二、證據名稱：
　㈠被告於警詢、檢察事務官詢問、本院準備程序及審理時之自
    白。
　㈡證人丙○○、陳東彥於警詢時之證述。
　㈢「全家便利商店東家門市」內結帳櫃檯與辦公室金庫之監視
    錄影畫面翻拍照片、被告與證人丙○○間以通訊軟體Line對話
    之文字內容、被告與「全家便利商店東家門市」簽立之和解
    書。
三、論罪科刑：　　
　㈠核被告所為，係犯刑法第336條第2項之業務侵占罪。
　㈡按犯罪之情狀顯可憫恕，認科以最低度刑仍嫌過重者，得酌
    量減輕其刑，刑法第59條定有明文。所謂顯可憫恕，係指被
    告之犯行有情輕法重，客觀上足以引起一般人同情，處以經
    依法減刑後之法定最低刑度仍失之過苛，尚堪憫恕之情形而
    言。又所謂「犯罪之情狀」顯可憫恕，與刑法第57條所稱之
    審酌「一切情狀」，二者並非屬截然不同之範圍，於裁判上
    酌量減輕其刑時，本應就犯罪一切情狀（包括刑法第57條所
    列舉之10款事項），予以全盤考量，審酌其犯罪有無可憫恕
    之事由，以為判斷，故適用第59條酌量減輕其刑時，並不排
    除第57條所列舉10款事由之審酌（最高法院108年度台上字
    第2978號判決意旨參照）。查被告侵占其業務上所持有之現
    金，所為固有不該，然被告犯後已坦承犯行，並與全家便利
    商店東家門市店長成立和解，並實際賠償5,000元，為被告
    陳述明確，並有和解書在卷為憑（見偵卷第63頁、第88頁，
    本院卷第36頁），顯有悔意，又衡以被告犯案時年僅18歲，
    年輕識淺，涉世未深，一時觀念偏差而誤入歧途，復考量刑
    法第336條第2項業務侵占罪之法定刑度為「6月以上5年以下
    有期徒刑，得併科9萬元以下罰金」，綜參上情，倘就被告
    所犯本案業務侵占犯行，量處其所犯罪名之最低度刑，客觀
    上確有情輕法重之憾，爰依刑法第59條規定酌減其刑。　
　㈢爰審酌被告不思正途賺取財物，為貪圖一己私利，竟利用擔
    任店員之機會而取用業務上所持有之款項加以侵吞入己，造
    成被害人財產上之損失，顯不尊重他人之財產法益，所為實
    不可取；惟念被告犯後坦認犯行，且與被害人達成和解並實
    際賠償，具有悔意，又衡其為本案行為時年僅18歲，思慮較
    淺；再參其有竊盜、公共危險之前科，有其臺灣高等法院被
    告前案紀錄表附卷可稽（見本院卷第21頁）；兼衡被告之犯
    罪手段、動機及本案侵占金額，暨其於本院審理時自陳之教
    育程度、職業、家庭經濟狀況（見本院卷第46頁）等一切情
    狀，量處如主文所示之刑，並諭知易科罰金之折算標準。
四、沒收部分：　　
　　按犯罪所得，屬於犯罪行為人者，沒收之；犯罪所得已實際
    合法發還被害人者，不予宣告沒收或追徵，刑法第38條之1
    第1項前段、第5項定有明文。查被告侵占之現金5,000元，
    為其本案犯罪所得，而被告業與全家便利商店東家門市店長
    成立和解，並實際賠償5,000元，為被告陳述明確，並有和
    解書附卷可稽（見偵卷第63頁、第88頁，本院卷第36頁），
    足認其上開犯罪所得已實際返還被害人，依刑法第38條之1
    第5項規定，不予宣告沒收或追徵。
據上論斷，應依刑事訴訟法第273條之1第1項、第299條第1項前
段，刑法第336條第2項、第59條、第41條第1項前段，刑法施行
法第1條之1第1項，判決如主文。
本案經檢察官洪淑姿提起公訴，檢察官甲○○到庭執行職務。
中　　華　　民　　國　　111 　年　　11　　月　　10　　日
                  刑事第九庭    法  官  張意鈞
以上正本證明與原本無異。
如不服本判決應於收受判決後20日內向本院提出上訴書狀，並應
敘述具體理由；其未敘述上訴理由者，應於上訴期間屆滿後20日
內向本院補提理由書（均須按他造當事人之人數附繕本）「切勿
逕送上級法院」。
告訴人或被害人如不服判決，應備理由具狀向檢察官請求上訴，
上訴期間之計算，以檢察官收受判決正本之日起算。
                                書記官  黃南穎
中　　華　　民　　國　　111 　年　　11　　月　　10　　日
附錄本案論罪科刑法條全文：
中華民國刑法第336條
對於公務上或因公益所持有之物，犯前條第1項之罪者，處1年以
上7年以下有期徒刑，得併科15萬元以下罰金。
對於業務上所持有之物，犯前條第1項之罪者，處6月以上5年以
下有期徒刑，得併科9萬元以下罰金。
前二項之未遂犯罰之。